臺灣屏東地方法院民事判決　　　　　　　 96年度訴字第162號
原　　　告　乙○○
訴訟代理人　黃振銘律師
被　　　告　甲○○
訴訟代理人　周春米律師
上列當事人間侵權行為損害賠償事件，本院於民國96年7 月13日
言詞辯論終結，判決如下：
    主  文
被告應給付原告新臺幣佰零玖萬陸仟貳佰肆拾肆元，及自民國
九十五年十二月十六日起至清償日止，按週年利率百分之五計算
之利息。
訴訟費用由被告負擔百分之六十七，餘由原告負擔。
本判決原告勝訴部分以新臺幣壹佰零萬伍仟元供擔保後得假執
行；但被告如於執行標的物拍定、變賣前，以新臺幣佰零玖萬
陸仟貳佰肆拾肆元為原告預供擔保，得免為假執行。
原告其餘假執行之聲請駁回。
    事實及理由
一、按訴狀送達後，原告不得將原訴變更或追加他訴，但擴張或
    減縮應受判決事項之聲明者，不在此限，民事訴訟法第255
    條第1 項第3 款定有明文。本件原告起訴請求被告給付新臺
    幣（下同）5,210,716 元，及自起訴狀繕本送達之翌日起至
    清償日止，按週年利率百分之5 計算之利息；於訴狀送達後
    ，改為請求被告給付4,581,458 元，及自起訴狀繕本送達之
    翌日起至清償日止，按週年利率百分之5 計算之利息，核屬
    民事訴訟法第255 條第1 項第3 款所定減縮應受判決事項之
    聲明，於法並無不合，合先敘明。
二、原告主張：被告於民國94年11月20日下午飲酒後，呈含糊不
    清、注意力無法集中之狀態，顯已不能安全駕駛動力交通工
    具，竟仍於同日17時15分許酒後駕駛車牌號碼WO－4289號自
    小客車，沿屏東縣內埔鄉○○村里○路由東往西方向行駛，
    於同日17時45分許，途經里義路343 號前，本應注意飲用酒
    類後其吐氣所含酒精濃度超過每公升0.25毫克不得駕車，且
    應注意車前狀況，並隨時採取必要之安全措施，而當時天候
    雨，夜間有照明，路面濕潤、無缺陷、無障礙物，視距良好
    ，依當時情形並無不能注意之情事，竟酒後駕車復疏未注意
    車前狀況，採取必要之安全措施，適遇原告徒步穿越里義路
    ，因閃避不及撞擊原告，致原告受有外傷性腦損傷併多發性
    腦出血、蜘蛛膜下腔出血、腦室出血併左側偏癱，而遺有神
    經肌肉障礙等傷害。爰依侵權行為之法律關係，請求被告賠
    償下述之損害：(一)醫療費用92,551元；(二)看護費3,781,294
    元；(三)喪失勞動能力損失985,214 元；(四)精神慰撫金1,500,
    000 元，總計6,359,059 元，扣除已獲賠償之1,777,601 元
    ，被告應再給付4,581,458 元。並聲明：(一)被告應給付原告
    4,581,458 元及自起訴狀繕本送達翌日起至清償日止，按週
    年利率百分之5 計算之利息；(二)願供擔保，請准宣告假執行
    。
三、被告則以：伊雖因過失撞傷原告，但原告橫越馬路亦與有過
    失，且原告請求看護費、精神慰撫金之金額過高，並否認原
    告有喪失勞動能力之損失985,214 元等語，資為抗辯。爰聲
    明：(一)原告之訴駁回；(二)如受不利益判決，願供擔保免為假
    執行。
四、下列事項為兩造所不爭執，並經本院調閱本院95年度交簡上
    字第75號刑事卷宗核對無誤，堪信為真實：
  (一)被告於94年11月20日下午飲酒後，呈含糊不清、注意力無法
    集中之狀態，顯已不能安全駕駛動力交通工具，仍於同日17
    時15分許酒後駕駛車牌號碼WO－4289號自小客車，沿屏東縣
    內埔鄉○○村里○路由東往西方向行駛，於同日17時45分許
    ，途經里義路343 號前，本應注意飲用酒類後其吐氣所含酒
    精濃度超過每公升0.25毫克不得駕車，且應注意車前狀況，
    並隨時採取必要之安全措施，而當時天候雨，夜間有照明，
    路面濕潤、無缺陷、無障礙物，視距良好，依當時情形並無
    不能注意之情事，竟酒後駕車復疏未注意車前狀況，採取必
    要之安全措施，適遇原告徒步穿越里義路，因閃避不及撞擊
    原告，致原告受有外傷性腦損傷併多發性腦出血、蜘蛛膜下
    腔出血、腦室出血併左側偏癱，而遺有神經肌肉障礙等傷害
    。被告因上開行為，為臺灣屏東地方法院檢察署檢察官聲請
    簡易判決處刑，經本院以95年度交簡字第130 號判處應執行
    有期徒刑6 月，被告上訴後，再經本院以95年度交簡上字第
    72號駁回上訴確定。
  (二)被告已賠償原告440,000 元，原告並已領取強制汽車責任保
    險金1,337,601 元，合計1,777,601 元，應自原告得請求之
    金額中扣除。
五、兩造爭執事項：
  (一)原告是否與過失？
  (二)原告得請求被告賠償之金額為何？
六、原告是否與過失？
  (一)本件車禍之發生，係因被告於上開時、地，駕駛車牌號碼WO
    －4289號自小客車，未注意飲用酒類後其吐氣所含酒精濃度
    超過每公升0.25毫克，不得駕車，及未注意車前狀況，並隨
    時採取必要之安全措施，而依當時之情形，並無不能注意之
    情事，被告竟仍酒後駕車，肇事後經警以酒精濃度測試器施
    以酒精濃度測試，仍測得其呼氣所含之酒精濃度達每公升0.
    57毫克，復疏未注意車前狀況，即駕車貿然前行，致撞擊原
    告之事實，為兩造所不爭執。而按汽車駕駛人飲用酒類後其
    吐氣所含酒精濃度超過每公升0.25毫克，不得駕車；又汽車
    行駛時，駕駛人應注意車前狀況，並隨時採取必要之安全措
    施，道路交通安全規則第114 條第2 款及第94條第3 項分別
    訂有明文。被告駕車自應注意上述道路交通安全規定並遵守
    之，而依當時狀況，又無不能注意之情事，被告竟仍酒後駕
    車，復疏未注意車前狀況，即駕車貿然前行，以致肇事，被
    告之駕駛行為顯有過失。另原告因本件車禍所受受有外傷性
    腦損傷併多發性腦出血等傷害，與被告之過失行為間並有相
    當因果關係，本件被告之過失應堪認定。
  (二)至被告雖辯稱：原告當時係自其住處屏東縣內埔鄉里○路33
    4 號穿越道路至對面其子住處，於穿越道路時，疏未注意左
    右來車，及行穿越道路，違反道路交通安全規則第134 條第
    6 款（答辯狀誤載為第5 款）之規定，對本件車禍肇事原因
    與有過失云云。惟查：
    1.按汽車行經未劃設行人穿越道之交岔路口，遇有行人穿越
      道路時，無論有無交通指揮人員指揮或號誌指示，均應暫
      停讓行人先行通過，道路交通安全規則第103 條第3 款訂
      有明文。
    2.本件車禍發生地點即屏東縣內埔鄉○○村里○路，為雙向
      車道，每車道路輻寬約4. 6公尺，道路兩側設有排水溝，
      寬約1 公尺，路面劃有行車分向線（黃虛線），現場100
      公尺範圍內均無行人穿越道、人行天橋或人行地下道，亦
      非禁止穿越、劃有分向限制線（雙黃實線）、設有劃分島
      或護欄之路段等情，有道路交通事故現場圖、道路交通事
      故現場調查報告表(一)、(二)、車禍現場調查報告1 紙（見本
      院卷第50頁）及相片6 張在卷足憑（見警卷第10至12頁、
      本院95年度交簡字第130 號刑事卷第50至53頁），是本件
      車禍現場並非禁止行人穿越之道路。
    3.又原告當時係自里義路由北往南徒步穿越道路，原告受傷
      所遺留在現場之血跡在北側道路，距離北側道路路邊線約
      3.9 公尺處，而被告所駕駛之車牌號碼WO－4289號自小客
      車則以由東往西方向，位於里義路車道中間，距離北側道
      路路邊線約4.2 至4.6 公尺處之事實，亦有上開道路交通
      事故現場圖足稽。故原告當時係自里義路由北往南徒步穿
      越道路，穿越寬約1 公尺之排水溝，再行走里義路北側道
      路約3.9 公尺，於里義路中間位置，將完成穿越被告駕車
      行駛之車道中間處，始遭被告駕車撞及之事實，即堪認定
      。
    4.綜上，揆諸上開道路交通安全規則第103 條第3 款規定，
      被告應暫停讓被告先行通過；另本件車禍現場並非禁止行
      人穿越之道路；再車禍發生地點係在里義路中間，即原告
      係於將穿越完成被告駕車行駛之車道中間處，始遭被告駕
      車撞及。準此，足認本件車禍係因被告於原告穿越道路時
      ，未暫停讓原告先行通過所致，原告並未違反道路交通安
      全規則，難認有何過失。被告所辯與事實不符，自不足採
      。又本件原告是否與有過失，事實已臻明確，被告請求送
      請鑑定，自無必要，併此敘明。
七、原告得請求被告賠償之金額為多少？
    被告因上開過失行為不法侵害原告之身體，事證已明確，原
    告主張被告應負賠償原告損害之責任，依民法第184 條第1
    項、第191 條之2 、第193 條第1 項、第195 條第1 項規定
    自屬有據。茲應審酌者，為原告所得請求被告賠償之金額，
    爰分述如下：
  (一)醫療費用部分：原告主張其因本件車禍有支出醫療費用92,5
    51元，為被告所不爭執（見本院卷第75頁），應予准許。
  (二)看護費部分：原告主張其因本件車禍，自94年11月23日起至
    96年7 月止，已支出看護費416,000 元，且有繼續看護之必
    要，將來所需支付之看護費以每日1,800 元計算，共需3,36
    5,294 元。查原告因本件車禍受有頭部創傷、併腦部散在性
    腦出血、併左側肢體無力等傷害，96年9 月8 日門診追蹤，
    右側肢力4 及分、左側上肢2 級分、左側下肢2 至3 級分（
    滿分為5 ，最差為0） ，受傷已超過1 年，依目前醫療技術
    無治癒之可能，有看護之必要，每日所需看護費1,800 元，
    原告已支出看護費416,000 元等事實，業據證人即高雄市私
    立昭和養護之家負責人張仁美證述在卷（見本院卷第74頁）
    ，並有估價單、病患聘僱照顧服務員費用代收轉付證明單、
    收據（見本院卷第17至21、90至93頁）及行政院國軍退除役
    官兵輔導委員會高雄榮民總醫院96年6 月22日高總管字第09
    60006686號函病歷資料查詢函覆表及病歷（見本院卷第62至
    69頁）附卷可稽，且為被告所不爭執。又原告為女性、現年
    58歲（37年11月2 日生），自96年8 月1 日起依內政部統計
    處94年臺閩地區簡易生命表女性平均餘命計算，則原告尚有
    餘命25.58 年。原告因受傷而無法自理生活，需專人長期照
    顧，故請求將來25年之看護費用按每月18,000元、每年216,
    000 元計算，再依霍夫曼式計算法扣除中間利息，得請求將
    來之看護費為3,563,941 元（216000元×16.00000000 係數
    ＝0000000 元，元以下4 捨5 入），原告請求被告給付將來
    支出之看護費3,365,294 元，即屬有據。以上已支出及將來
    支出扶養費合計3,781,294 元（416000＋0000000 ＝000000
    0 元）。是原告請求上開數額合計3,781,294 元之看護費用
    ，應屬增加生活需要之支出，可認有據，應予准許。
  (三)喪失勞動能力損失部分：原告主張其夫曾群和在交通部鐵路
    管理局工作，因故右手下半肢截肢，其乃協助曾群和工作，
    曾群和每月給付14,000元予原告，故其因本件車禍有喪失勞
    動能力之損失985,214 元。惟此為被告所否認，且徵之本院
    依職權查詢之稅務電子閘門財產所得明細表所載（見本院卷
    第25頁），原告94年無所得資料；再質之原告將所取得之14
    ,000 元 如何處理？原告陳稱：「作為其個人的花費。」、
    「（原告是否有將收入存入何銀行？）原告每個月都將其收
    入14000 元花費殆盡。」等語（見本院卷第76頁），顯然有
    違常情，不足採信。是原告主張其有喪失勞動能力損失，因
    未能舉證證明，尚難採信。另原告請求傳喚證人鄭瑞麟以證
    明原告確有幫助其夫在交通部鐵路管理局工作之事實，然縱
    認原告有幫助其夫在交通部鐵路管理局工作，但證人鄭瑞麟
    並不曾親見親聞曾群和給付給原告14,000元，亦據原告陳明
    在卷（見本院卷第76頁），故證人鄭瑞麟並不能證明原告每
    月有14,000元工作所得，自無傳喚之必要，附此敘明。
  (四)精神慰撫金部分：按精神慰撫金之賠償須以人格權遭遇侵害
    ，使精神上受有痛苦為必要，其核給之標準固與財產上損害
    之計算不同，然非不可斟酌雙方身分資力與加害程度，及其
    他各種情形核定相當之數額，最高法院著有51年台上字第22
    3 號判例足資參照。經查，本院審酌原告為國小畢業；而被
    告則為陸軍士官學校畢業，原任職於屏東縣竹田鄉公所，因
    本件車禍罹患憂鬱症而辭去工作，現有3 名子女需要扶養等
    情，為兩造所不爭執（見本院卷第77頁）。原告名下有土地
    土地及汽車2 筆財產，總額為4,208,600 元；另被告於94年
    之所得為945,618 元，名下有土地1 筆財產，總額為2,042,
    400 元等情，則有兩造之稅務電子閘門財產所得明細表附卷
    可稽（見本院卷第25至28頁），原告因本件車禍受傷嚴重，
    無法自理生活，需他人看護等情，如上所述，足認其肉體及
    精神受有極大痛苦等一切具體情狀，認精神慰撫金應以1,00
    0,000 元為適當。
  (五)從而，原告依侵權行為之規定，得請求賠償之金額為醫療費
    用92,551元，看護費3,781,294 元，精神慰撫金1,000,000
    元，總計4,873,845 元。惟因被告已賠償原告440,000 元，
    原告並已領取強制汽車責任保險金1,337,601 元，均應扣除
    ，再予以計算後，原告得請求被告賠償之金額為3,096,244
    元（0000000 －000000－0000000 ＝0000000 元）。故原告
    請求於3,096,244 元及自起訴狀繕本送達翌日即95年12月16
    日起算之法定利息範圍內，為有理由，應予准許；原告逾上
    開範圍之請求，則不應准許。
八、綜上所述，原告本於侵權行為之規定，請求被告給付3,096,
    244 元，及自95年12月16日起至清償日止按週年利率百分之
    5 計算之利息，為有理由，應予准許。逾此部分之請求，則
    為無理由，應予駁回。兩造均陳明願供擔保請准宣告假執行
    、免假執行，經核原告勝訴部分及被告請求均合於法律規定
    ，爰分別酌定相當之擔保金額宣告之。至原告敗訴部分，其
    假執行之聲請已失所附麗，應駁回之。
九、兩造其餘攻擊或防禦方法及未經援用之證據，經本院斟酌後
    ，認均不足以影響本判決之結果，自無逐一詳予論駁之必要
    ，末此說明。
十、據上論結，本件原告之訴為一部有理由，一部無理由，依民
    事訴訟法第79條、第390 條第2 項、第392 條第2 項，判決
    如主文。
中    華    民    國    96    年    7     月    27    日
                  民事第二庭    法  官  楊文廣
正本係照原本作成。
如不服本判決，應於送達後20日內，向本院提出上訴狀。
                                書記官  顏子仁
中    華    民    國    96    年    7     月    27    日
